【裁判字號】    92,易,1774
【裁判日期】    921124
【裁判案由】    偽造文書
【裁判全文】
臺灣高雄地方法院刑事判決                        九十二年度易字第一七七四號
    公  訴  人  臺灣高雄地方法院檢察署檢察官
    被      告  丙○○
右列被告因偽造文書案件，經檢察官聲請簡易判決處刑（九十二年度偵字第一四六九
九號），本院簡易庭認不宜以簡易判決處刑為之，簽移本院刑事庭以通常程序審理，
並經本院裁定由受命法官獨任進行簡式審判程序，本院判決如左：
    主  文
丙○○行使偽造私文書，足以生損害於公眾及他人，處有期徒刑貳月，如易科罰金以
參佰元折算壹日。八十九年度綜合所得稅退稅憑單之受退稅人簽章欄上偽造之「甲○
○」署押壹枚，沒收。
    事  實
一、緣丙○○與甲○○原為翁媳關係，甲○○與其夫黃盛超結婚後，即將戶籍設於高
    雄縣美濃鎮○○里○○街二二號（丙○○住處），甲○○亦以被保險人黃盛超之
    眷屬身分加入全民健康保險（以下簡稱全民健保）。嗣甲○○因與黃盛超感情不
    睦，業已於民國八十九年十二月間離家返回娘家居住，黃盛超並自九十年一月起
    未繳交甲○○部分之全民健保保費，全民健康保險局遂於九十年六月間寄發催繳
    保費之通知至高雄縣美濃鎮○○里○○街二二號。嗣於九十年八月二十二日，丙
    ○○在其前述住所接獲甲○○之行政院財政部台灣省南區國稅局旗山稽徵所八十
    九年度合所得稅退稅憑單（代替付款票據），退稅金額為新台幣（以下同）一千
    五百五十四元，因無法聯絡甲○○，明知未獲甲○○授權，竟仍於九十年八月二
    十四日，於該紙退稅憑單背面受退稅人簽章欄上，以甲○○遺留在上開住所之印
    章，接續盜蓋甲○○印章二枚，並偽造甲○○署押一枚，偽造該紙退稅憑單，持
    之向高雄縣美濃農會行使該紙憑單聲請退稅，及表示已收受該筆退稅款，而兌領
    該筆款項，足生損害於甲○○及財政部高雄市國稅局管理之正確性。丙○○領得
    該筆款項後，連同自己墊付之二千九百七十六元，計四千五百三十元繳納甲○○
    積欠之健保費。嗣於九十年八月底，吳貴華（即甲○○父親）前往旗山稽徵所詢
    問退稅事宜，始知上情。
二、案經甲○○訴由高雄縣警察局旗山分局報告臺灣高雄地方法院檢察署檢察官偵查
    起訴。
    理  由
一、右述事實業據被告丙○○坦承不諱，核與告訴人甲○○指訴及證人吳貴華證述情
    節大致相符，復有扣案之甲○○印章一枚及八十九年度綜合所得稅退稅憑單影本
    一份（其上有被告盜蓋受退稅人甲○○印文二枚，偽造甲○○署押一枚）、中央
    健康保險局高屏分局九十二年一月二十九日健保高承一字第○九二○○○○九四
    七號函及所附甲○○健保相關資料、戶口名簿、全民健康保險局台北分中央健康
    保險局台北分局九十二年五月二日健保北承一字第０九二００一八０八八號函、
    局催繳通知各一份附卷可證（警卷十二頁，偵卷二六至二八頁、四一至四二頁、
    五四頁），本件事證明確，被告罪行堪予認定。
三、核被告丙○○所為，係犯刑法第二百十條、第二百十六條之行使偽造私文書罪。
    被告接續盜用印章、偽造署押之行為，為偽造私文書之部分行為，不另論罪；偽
    造私文書復持之行使，偽造私文書之低度行為應為行使偽造私文書之高度行為所
    吸收，亦不另論罪。公訴人認被告所為僅犯刑法第二百第二百十七條第一項、第
    二項偽造署押、盜用印章印文罪，惟起訴意旨敘及被告持該綜合所得稅退稅憑單
    ，至高雄縣美濃農會領得該款項，即表示已收受該退稅款之意思，則被告行使該
    偽造退稅憑單，應為起訴效力所及，公訴人雖漏引該法條，本院仍應審理。爰審
    酌被告擅自盜蓋告訴人之印章並偽造告訴人之署押以領得退稅款項，犯後雖坦承
    犯行，然於本院訊問時仍執詞稱己之行為在情理之內，並無悔意，犯後態度非佳
    ，惟其領得退稅款已悉數用以繳納甲○○之全民健保費用，事後又已將一千五百
    五十四元匯還告訴人，有郵政匯票一紙在卷可按（偵卷四七頁），犯罪情節尚屬
    輕微，所生損害非鉅一切情狀，量處如主文所示之刑，併諭知易科罰金之折算標
    準，以資懲儆。至甲○○八十九年度綜合所得稅退稅憑單之受退稅人簽章欄上偽
    造之「甲○○」署押一枚，依刑法第二百十九條規定沒收之；另依刑法第二百十
    九條之規定應予沒收之印文，以偽造者為限，本件八十九年度綜合所得稅退稅憑
    單上甲○○之印文，係被告利用告訴人甲○○留存之印章盜蓋而成，業據被告陳
    明，自不予宣告沒收。被告偽造之甲○○八十九年度綜合所得稅退稅憑單，已因
    聲請退稅款交由高雄縣美濃農會收執；扣案之甲○○印章一枚，則係告訴人甲○
    ○所有之物，均非屬被告所有，本院爰不為沒收之諭知。
三、本件被告所犯係死刑、無期徒刑、最輕本刑為三年以上有期徒刑以外之罪，其於
    準備程序中就被訴事實為有罪之陳述，經法官告知簡式審判程序之意旨，並聽取
    公訴人、被告之意見後，本院認為適宜由受命法官獨任進行簡式審判程序，附此
    敘明。
據上論斷，應依刑事訴訟法第二百七十三條之一第一項、第二百九十九條第一項前段
，刑法第二百十六條、第二百十條、第四十一條第一項前段，第二百十九條，罰金罰
鍰提高標準條例第一條前段、第二條，判決如主文。
本案經檢察官乙○○到庭執行職務。
中    華    民    國    九十二    年      十一      月      二十四      日
                                  臺灣高雄地方法院刑事第十二庭
                                      法  官  陳  億  芳
右正本證明與原本無異。
如不服本判決，應於判決送達後十日內，向本院提出上訴狀。
                                      書記官  李  梅  芬
中    華    民    國    九十二    年      十一      月      二十五      日
中華民國刑法第二百一十六條
(行使偽造變造或登載不實之文書罪)
行使第二百十條至第二百十五條之文書者，依偽造、變造文書或登載不實事項或使登
載不實事項之規定處斷。


司法院資訊處製作；財團法人民間司法改革基金會備份。
